Inventaris van het archief van het Bureau Administratie Duitsland van het Ministerie van Buitenlandse Zaken (1945) 1946-1948 (1949)
Nationaal Archief, Den Haag
Ministerie van Buitenlandse Zaken; Bureau Administratie Duitsland
BuZa / Bur. Administratie Duitsland
1945-1949
merendeel 1946-1948
Z274
0.10 meter; 10 inventarisnummers.
Normale geschreven, getypte en gedrukte documenten, geen bijzondere handschriften.
Nationaal Archief, Den Haag
Ministerie van Buitenlandse Zaken / Bureau Administratie Duitsland, (1945) 1946 - 1948 (1949)
Het archief bevat stukken betreffende aanstellingen, overplaatsingen, processen-verbaal, klachten en rapporten over het (dis)functioneren van militair personeel, werkzaam in Duitsland.
Archiefvorming
Geschiedenis van de archiefvormer
Na de val van het Derde Rijk bestond Duitsland niet meer als soevereine staat. Maar voor Nederland waren officiële contacten met het achterland van groot belang. Daarom was Den Haag vanaf augustus 1945 door middel van de Nederlandse Militaire Missie (NMM) in Berlijn bij de Geallieerde Bestuursraad vertegenwoordigd. Deze missie stond aanvankelijk onder leiding van vice-admiraal L.A.C.M. Doorman en vanaf februari 1948 van vice-admiraal J.M. de Booy. Na de oprichting van de Bondsrepubliek Duitsland (BRD) werden de betrekkingen hersteld en richtte de Nederlandse regering in 1949 een Nederlandse Missie (NM) in bij de Geallieerde Hoge Commissie in Bonn. In 1951 werd de NM verheven tot Nederlandse Ambassade in Bonn.
In Berlijn bleef de NMM gehandhaafd en omvatte tevens het Consulaat-generaal (sinds 1947) met aan het hoofd consul-generaal kolonel A. Millenaar, die na de oprichting van de NM in Bonn tevens de leiding overnam van de NMM in Berlijn omdat door de Russische autoriteiten alleen de NMM werd erkend. Het ambtsgebied van de NMM en het Consulaat-generaal omvatte de stad Berlijn onder geallieerd militair bestuur.
Op 1 mei 1948 trad het BAD/NMM, gevestigd aan de Korte Vijverberg 5 te Den Haag, niet meer op als orgaan van deze missie maar werd het administratief rechtstreeks onder het ministerie van Buitenlandse Zaken geplaatst. Het bureau kreeg de naam Bureau Administratie Duitsland en bleef aan de Korte Vijverberg onder leiding staan van majoor V.R. Los. De afdeling Inlichtingen werd opgeheven, de telefoondienst op Berlijn ging over naar de afdeling Verbindingen en Beveiliging en de werkzaamheden op gebied van reisdocumentatie (permits, visa, railwaywarrants) gingen naar Bureau Visa en Reiswezen. Het BAD/NMM hield zich hierna alleen nog bezig met de financiële administratie en de transporten/logistieke verzorging.
Geschiedenis van het archiefbeheer
Het archief is in 1983 door het ministerie van Buitenlandse Zaken bewerkt. De dossiers zijn beschreven op de wijze waarop zij in oorspronkelijke vorm zijn aangeleverd: verschillende dossiers per map.
De verwerving van het archief
Het archief is in 2011 door Ministerie van Buitenlandse Zaken overgebracht naar het Nationaal Archief, krachtens artikel 12 van de Archiefwet 1995
Het archief is krachtens bepalingen van de Archiefwet overgebracht.
Inhoud en structuur van het archief
2.05
Inhoud
Stukken betreffende werkzaamheden in Duitsland op militair-administratief terrein met de nadruk op personele aangelegenheden. Te vinden is correspondentie tussen het hoofd van BAD/NMM in Duitsland en het hoofd van het bureau NMM in Den Haag inzake aanstellingen, overplaatsingen, processen-verbaal, klachten en rapporten over het (dis)functioneren van militair personeel. Voorts brieven en rapporten over o.a. de overgang van het bureau (als orgaan van de missie in Duitsland) naar plaatsing onder het ministerie van Buitenlandse Zaken in 1948, alsmede instructies over inrichting en gebruik van het wagenpark.
Selectie en vernietiging
Het archief van het BAD/NMM is al door het ministerie van Buitenlandse Zaken geselecteerd in 1983. Met het NA is afgesproken dat er geen aanvullende selectie plaats zal vinden. Het archiefbestand zal in zijn geheel worden overgebracht naar het NA. Met het NA is afgesproken om geen koppeling te maken met handelingen uit de Basis Selectiedocumenten.
Aanvullingen
Voor dit archief worden geen aanvullingen verwacht.
Ordening van het archief
Het archief is primair geordend op onderwerp, daarbinnen op naam en jaar.
Aanwijzingen voor de gebruiker
Openbaarheidsbeperkingen
Volledig openbaar.
Materiële beperkingen
Aanvraaginstructie
Openbare archiefstukken kunnen online worden aangevraagd en gereserveerd. U kunt dit ook via de terminals in de studiezaal van het Nationaal Archief doen. Om te kunnen reserveren dient u de volgende stappen te volgen:
U maakt een profiel aan op www.gahetna.nl, en logt vervolgens in
Via de archiefinventaris (alleen de beschrijvingen met rode nummers) selecteert u het gewenste archiefstuk door op de knop 'Reserveren' te klikken
In het volgende scherm geeft u aan op welke dag u het archiefstuk wilt inzien
Indien u zich bevindt in de studiezaal en een tafelnummer heeft ontvangen kunt u dit nummer vermelden. Als u geen tafelnummer heeft kunt u tafelnummer 777 laten staan
Vervolgens bevestigt u uw reservering door deze te versturen.
Verwant materiaal
Beschikbaarheid van kopieën
Verwante archieven
Het bureau van de NMM in Duitsland was onderverdeeld in zeven secties. De archieven van sectie IV (Restitutie- en Reparatiezaken) en VI (Consulaire Aangelegenheden) en het archief van de Ambassade/NMM over de periode 1945-1955 zijn al eerder bewerkt en overgedragen aan het Nationaal Archief.
2.05.55 Inventaris van de archieven van de Ambassade in de Bondsrepubliek Duitsland te Bonn, en van de Nederlandse Militaire Missie bij de Geallieerde Bestuursraad Berlijn, 1945-1955
2.05.113 Inventaris van het archief Sectie VI (Consulaire Aangelegenheden) van de Nederlandse Missie bij de Geallieerde Bestuursraad te Berlijn, 1945-1957 (1969)
2.05.24 Inventaris van het archief van Sectie IV (Restitutie- en Repatriatiezaken) van de Nederlandse Missie bij de Geallieerde Bestuursraad te Berlijn, 1945-1950
Beschrijving van de series en archiefbestanddelen
- Stukken betreffende onderzoeken naar en verhoren, misdragingen en ongedisciplineerd gedrag van H. Beukenkamp, Beunderman, Kools, K. van de Linden, C.G.A. van der Linden, J. Offringa, J. Schouwenaar en H.J. Schulp, 1946 - 1948; 1; omslag
- Stukken betreffende een financiële aangelegenheid van H.G. Vervuurt, 1949; 2; omslag
- Stukken betreffende de gedragingen van de reserve luitenant W.A.H.A. Luijkx, 1946; 3; omslag
- Brief aan de Directie Voorlichting van het ministerie van Buitenlandse Zaken inzake de officieren W.N. Grotenberg en G. van Vliet werkzaam op de afdeling Inlichtingen, doorslag, 13-12-1947; 4; stuk
- Stukken betreffende het personeel van het Bureau Administratie Duitsland, 1949; 5; omslag
- Nota inzake salaris van mej. N.M.A. Tillema, secretaresse, 28-10-1948; 6; stuk
- Stukken betreffende personele aangelegenheden van de Nederlandse Missie bij de Geallieerde Bestuursraad in Duitsland, 1945 - 1954; 7-9; 3 pakken
  - Mappen I - V, 1946 - 1954, 7
    I: "Algemene mededelingen over Jur. Afd., Afd. Alg. Zaken, Transport Afd.", 1946-1952.
    Ia: "Reorganisatie Bureau Korte Vijverberg", 1947.
    II: "Beoordeling officieren", 1949.
    III: "Straflijsten officieren, voorschriften strafprocedure", 1949.
    IV: "Geheim archief der opgeheven Afdeling Straf- en Tuchtzaken", 1946-1947.
    V: "Diverse Personen", 1947-1954.
  - Mappen VI - XXV, 1945 - 1949, 8
    VI: "Majoor jhr. W. van Andringa de Kempenaer", 1945.
    VII: "0.v.A. I KMR C. Haringa", 1946-1948.
    VIII: "Reserve-Kapitein S.J. Pignée", 1946.
    IX: "Reserve-Majoor V.R. Los", 1946-1948.
    X: "Reserve-Eerste-Luitenant J.A.J. van Gorkom", 1946.
    XI: "Reserve-Tweede-Luitenant H.J. Sanders", 1946.
    XII: "Reserve-Kapitein J. van Swet", 1946.
    XIII: "Reserve-Tweede-Luitenant G.V.H. Notermans", 1946-1948.
    XIV: "Reserve-Tweede-Luitenant E. Steinmetz", 1946-1948.
    XV: "Reserve-Eerste-Luitenant J.Th. Theling", 1946.
    XVI: "Reserve-Eerste-Luitenant W.H.A.H. Luijkx".
    XVII: "Reserve-Kapitein mr. C.P. de Vries", 1946-1949.
    XVIII: "Reserve-Majoor ir. F.L.K. van der Kloot Meyburg", 1946-1947.
    XIX: "Reserve-Tweede-Luitenant mr. H.L.F.M. Baron van Hövell van Weezefeld en Westerflier", 1946.
    XX: "Reserve-Tweede-Luitenant J. Velleman", 1946.
    XXI: "Reserve-Eerste-Luitenant ir. J.J. Siepman van den Berg", 1946-1947.
    XXII: "Reserve-Kapitein G.W. van der Vorst", 1946-1947.
    XXIII: "Reserve-Kapitein H.M. van Walt van Praag", 1946-1947.
    XXIV: "Reserve-Kapitein A.S.H. Graaf van Rechteren Limpurg", 1947.
    XXV: "Reserve-Majoor W.L. Tiel", 1947.
  - Mappen XXVI - XLVII, 1946 - 1949, 9
    XXVI: "Reserve-Kapitein K. van de Linde", 1947-1948.
    XXVII: "Officier Civiele Dienst G. van Vliet", 1947.
    XXVIII: "Reserve-Eerste-Luitenant G.C.A. van der Linden", 1947-1948.
    XXIX: "L.W. Slierendrecht", 1947.
    XXX: "Reserve-Kapitein H.J.H. Kloosterman", 1946-1947.
    XXXI: "Reserve-Eerste-Luitenant G.W. Tinkhof", 1947-1949.
    XXXII: "Reserve-Majoor C.J. Baron Schimmelpenninck van der Oijen", 1947.
    XXXIII: "Consulaat Hannover", 1947-1949.
    XXXIV: "Reserve-Eerste-Luitenant H.J.G. Boswinkel", 1947.
    XXXV: "Consulaat Düsseldorf", 1947.
    XXXVI: "O.C.D. L.J. Mens", 1947-1948.
    XXXVIII: "Consulaat Aken", 1947.
    XXXIX: "Consulaat Kleef", 1947.
    XL: "Reserve-Tweede-Luitenant H.F.J. Ekel".
    XLI: "Personeel Bureau 's-Gravenhage", 1947.
    XLII: "Consulaat München", 1947.
    XLV: "Tijdelijk Reserve-Eerste-Luitenant in Algemene Dienst A. Gomez de Mesquita", 1948.
    XLVI: "Reserve-Eerste-Luitenant W. Benner", 1948.
    XLVII: "Reserve-Majoor B.W.F. Bierens de Haan", 1948.
- Inventaris van het archief van de Nederlandse missie bij de Geallieerde Bestuursraad in Duitsland 1946 - 1949, 1983; 10; omslag